最　高　行　政　法　院　判　決　　　　　　　　　九十一年度判字第一五三四號
　　原　　　告　甲○○
　　訴訟代理人　乙○○
　　被　　　告　財政部臺北市國稅局
　　代　表　人　張盛和
右當事人間因贈與稅事件，原告不服行政院中華民國八十九年四月十一日台八九訴字
第一○二三九號再訴願決定，提起行政訴訟。本院判決如左：
　　主  文
原告之訴駁回。
訴訟費用由原告負擔。
　　事  實
緣原告所有坐落臺北市○○段○○段一四九地號等五筆土地經臺北市政府徵收作為大
安區七號公園用地，原告於民國七十七年十二月七日領取補償費計新臺幣（下同）五
五、三○五、二九三元。被告查得原告於七十七年十二月九日將其中二四、○○○、
○○○元分別轉存其子黃志弘之定期存款帳戶一二、○○○、○○○元及其女黃良蕙
之定期存款一二、○○○、○○○元；復於同年、月十日將補償費中六○○、○○○
元轉存其女黃良蕙之活期儲蓄存款帳戶，未依規定辦理贈與稅申報，乃核定贈與總額
二四、六○○、○○○元，淨額二四、一五○、○○○元，發單課徵原告贈與稅七、
五七一、二五○元，並依行為時遺產及贈與稅法第四十四條規定，按應納稅額處以一
倍之罰鍰七、五七一、二五○元。原告不服，申經復查結果，未准變更，提起訴願，
亦遭駁回，訴經行政院台八十六訴字第二四二一八號再訴願決定將原決定撤銷，由原
決定機關另為適法之決定。嗣財政部重為台財訴第000000000號訴願決定將
原處分撤銷，由原處分機關另為適法之處分。嗣經被告重核結果，准予核減贈與總額
四、五一五、○○○元，變更核定贈與總額為二○、○八五、○○○元，贈與淨額為
一九、六三五、○○○元及核減罰鍰一、八○六、○○○元，變更罰鍰為五、七六五
、二五○元。原告猶未甘服，循序提起行政訴訟。茲摘敘兩造訴辯意旨於次：
原告起訴意旨略謂：請判決撤銷一再訴願決定及原處分等語。
被告答辯意旨略謂：壹、核定贈與稅額部分：一、按「凡經常居住中華民國境內之中
華民國國民，就其在中華民國境內或境外之財產為贈與者，應依本法規定，課徵贈與
稅。」「本法稱贈與，指財產所有人以自己之財產無償給與他人，經他人允受而生效
力之行為。」為行為時遺產及贈與稅法第三條第一項及第四條第二項所規定。又「父
母以未成年子女名義存款於金融機構，經稽徵機關查明應課徵贈與稅者，如其存款係
以定期存款方式存入時，其贈與總額之計算，應按年度各筆存款累計總額扣除定期存
款屆期續存及轉存之餘額為準。又定期存款屆期有轉存其父母帳戶者，應視為父母對
子女贈與之撤回，免予計入贈與總額，至以活期存款方式存入時，應以查獲時之存款
餘額為準。」為財政部七十二年三月一日台財稅第三一二九九號函所釋示。而動產所
有權之歸屬，以占有為要件，存款既係被繼承人之名義存入，其物權為存款人所有，
在未提領以前，不能指為他人所有，否則權利義務之主體無從確定，物權陷於紊亂，
有鈞院六十二年判字第一二七號判例可資參照。二、本件被告重為復查決定，以經依
原告提示之資金流程資料查核結果，其中七十九年三月二十六日及同年四月九日自其
女黃良蕙臺北市第三信用合作社（以下簡稱三信）000000－0號活期儲蓄存款
帳戶轉回原告三信000000－0號活期儲蓄存款帳戶，金額一、七五○、○○○
元及一、七五○、○○○元；七十九年四月十日、八十一年四月一日及八十二年二月
十五日自其子黃志弘華南商業銀行（以下簡稱華銀）忠孝分行0000000號活期
儲蓄存款帳戶轉回原告同行0000000號活期儲蓄存款帳戶，金額七○○、○○
○元、一九二、○○○元及一一○、○○○元；八十一年四月一日自其女黃良蕙華銀
忠孝分行0000000號活期儲蓄存款帳戶轉回原告同行0000000號活期儲
蓄存款帳戶一三、○○○元，均係在被告八十二年九月八日查獲日之前，即分別由其
子女帳戶匯至原告帳戶，則上述匯出之款項計四、五一五、○○○元准自贈與總額中
扣除，變更核定贈與總額為二○、○八五、○○○元，尚無違誤。三、原告主張其將
所有資金存入子女無權處分之銀行帳戶，且已逕自子女之帳戶提領款項從事股票投資
及消費支出，其子女並未允受，非屬贈與行為云云；惟查，動產所有權之歸屬係以占
有為要件，系爭存款既已轉存至原告之子女名下，即視同現金之交付，已生民法動產
移轉之效果，且其子女至被告查獲日前，均未拒絕或有其他異議之表示，而所寄存款
之孳息亦均由其子女辦理綜合所得稅申報，將之列為其本人之利息所得在案，顯已有
允受贈與之事實。至原告所提示之證券存摺、房屋修繕工程預算表、統一發票及購車
憑證等資料，僅能證明原告有該等消費行為之支出，並無明確資金流程資料，證明該
等支出係自受贈人帳戶所提領之款項，是原告所訴寄託關係，核不足採。四、原告另
稱以本案尚未確定，應依稅捐稽徵法第四十八條之三從新從輕規定適用修正後遺產及
贈與稅法有關免稅額及稅率之規定云云；查八十五年七月三十日修正公布之稅捐稽徵
法第四十八條之三從新從輕規定，應僅適用於罰鍰金額或其他行政罰之修正變更，而
不及於遺產稅及贈與稅稅額之核課，此參諸該條條文明定「納稅義務人違反本法或稅
法之規定」作為適用之前提要件，及立法理由敘明：「．．．行政法上的實體從舊原
則，其目的是要確定法律關係，．．．所以納稅義務人對於租稅負擔，不能用從新從
輕原則，．．．」自屬明確，本案之應納本稅及據以裁處之行政罰所涉及漏稅額之計
算，尚非得適用稅捐稽徵法第四十八條之三從新從輕之規定，是原告所訴核無足採；
又遺產及贈與稅法修正條文公布施行後，尚未核定稅額之案件，仍應適用繼承或贈與
行為發生時之法律規定辦理，俾使修正遺產及贈與稅法公布生效前發生繼承或贈與之
案件，皆能適用相同之免稅額及扣除額，不因納稅義務人申報之先後或不同案件核定
或行政救濟時程長短之差異，而有不同之結果，是原告所訴，本案尚未確定，應依上
開規定適用修正後遺產及贈與稅法有關免稅額及稅率之規定云云，亦不足採。貳、裁
處罰鍰部分：一、「納稅義務人違反第二十三條或第二十四條之規定，未依限辦理遺
產稅或贈與稅申報者，按核定應納稅額加處一倍至二倍之罰鍰；其無應納稅額者，處
以九百元之罰鍰。」分別為遺產及贈與稅法第二十四條第一項及第四十四條所明定。
二、本部分經審酌其違章情節暨參酌前揭第壹項之查核結果，原處分按所漏稅額五、
七六五、二五○元處一倍罰鍰五、七六五、二五○元，亦無不當，應予維持。綜上，
原處分及所為復查、訴願、再訴願決定並無違誤，請判決駁回原告之訴等語。
　　理  由
按「凡經常居住中華民國境內之中華民國國民，就其在中華民國境內或境外之財產為
贈與者，應依本法規定，課徵贈與稅。」、「本法稱贈與，指財產所有人以自己之財
產無償給與他人，經他人允受而生效力之行為。」為行為時遺產及贈與稅法第三條第
一項及第四條第二項所規定。又「父母以未成年子女名義存款於金融機構，經稽徵機
關查明應課徵贈與稅者，如其存款係以定期存款方式存入時，其贈與總額之計算，應
按年度各筆存款累計總額扣除定期存款屆期續存及轉存之餘額為準。又定期存款屆期
有轉存其父母帳戶者，應視為父母對子女贈與之撤回，免予計入贈與總額，至以活期
存款方式存入時，應以查獲時之存款餘額為準。」為財政部七十二年三月一日台財稅
第三一二九九號函所釋示。而動產所有權之歸屬，以占有為要件，存款既係被繼承人
之名義存入，其物權為存款人所有，在未提領以前，不能指為他人所有，否則權利義
務之主體無從確定，物權陷於紊亂，本院六十二年判字第一二七號判例可資參照。次
按「除第二十條所規定之贈與外，贈與人在一年內贈與他人之財產總值超過贈與稅免
稅額時，應於超過免稅額之贈與行為發生後三十日內，向主管稽徵機關依本法規定辦
理贈與稅申報。」、「納稅義務人違反第二十三條或第二十四條之規定，未依限辦理
遺產稅或贈與稅申報者，按核定應納稅額加處一倍至二倍之罰鍰；其無應納稅額者，
處以九百元之罰鍰。」復為遺產及贈與稅法第二十四條第一項及第四十四條所明定。
本件被告重為復查決定，以經依原告提示之資金流程資料查核結果，其中七十九年三
月二十六日及同年四月九日自其女黃良蕙三信000000－0號活期儲蓄存款帳戶
轉回原告三信000000－0號活期儲蓄存款帳戶，金額一、七五○、○○○元及
一、七五○、○○○元；七十九年四月十日、八十一年四月一日及八十二年二月十五
日自其子黃志弘華銀忠孝分行0000000號活期儲蓄存款帳戶轉回原告同行00
00000號活期儲蓄存款帳戶，金額七○○、○○○元、一九二、○○○元及一一
○、○○○元；八十一年四月一日自其女黃良蕙華銀忠孝分行0000000號活期
儲蓄存款帳戶轉回原告同行0000000號活期儲蓄存款帳戶一三、○○○元，均
係在被告八十二年九月八日查獲日之前，即分別由其子女帳戶匯至原告帳戶，則上述
匯出之款項計四、五一五、○○○元准自贈與總額中扣除，變更核定贈與總額為二○
、○八五、○○○元，並予核減罰鍰一、八○六、○○○元，核與首開法律規定並無
不合，一在訴願決定遞予維持，亦無違誤，均應予維持。原告訴稱，其將所有資金存
入子女無權處分之銀行帳戶，且已逕自子女之帳戶提領款項從事股票投資及消費支出
，其子女並未允受，非屬贈與而屬消費寄託行為云云。查動產所有權之歸屬係以占有
為要件，系爭存款既已轉存至再訴願人之子女名下，即視同現金之交付，已生民法動
產移轉之效果，且其子女至原處分機關查獲日前，均未拒絕贈與或有其他異議之表示
，而所寄存款之孳息亦均由其子女辦理綜合所得稅申報，將之列為其本人之利息所得
在案，顯已有允受贈與之事實。至原告所提示之證券存摺、房屋修繕工程預算表、統
一發票及購車憑證等資料，僅能證明原告有該等消費行為之支出，並無明確資金流程
資料，證明該等支出係自受贈人帳戶所提領之款項，所訴本件為信託關係核不足採。
又行政法規定之適用，應適用實體從舊、程序從新之原則。遺產及贈與稅法修正條文
公布施行後，尚未核定稅額之案件，仍應適用繼承或贈與行為發生時之法律規定辦理
，俾使修正遺產及贈與稅法公布生效前發生繼承或贈與之案件，皆能適用相同之免稅
額及扣除額，不因納稅義務人申報之先後或不同案件核定或行政救濟時程長短之差異
，而有不同之結果。至八十五年七月三十日修正公布之稅捐稽徵法第四十八條之三規
定「納稅義務人違反本法或稅法之規定，適用裁處時之法律。但裁處前之法律有利於
納稅義務人者，適用最有利於納稅義務人之法律。」其所稱裁處，係指違反稅捐稽徵
法或其他稅法之規定，應處罰鍰而言，所訴本案尚未確定，應依上開規定適用修正後
遺產及贈與稅法有關免稅額及稅率之規定云云，亦不足採。所舉行政法院八十五年判
字第二七四四號、第二二○○號及八十六年判字第三一八五號等判決，其案情有別，
尚難執為本件非屬贈與之論據。
據上論結，本件原告之訴為無理由，爰依行政訴訟法施行法第二條、行政訴訟法第九
十八條第三項前段，判決如主文。
中　　華　　民　　國　　九十一　　　年　　　八　　　　月　　二十二　　　日
                    最 高 行 政 法 院  第 二 庭
                                審 判 長 法  官　　　陳　石　獅
                                         法  官      劉  鑫  楨
                                         法  官　　　彭　鳳　至
                                         法  官　　　高　啟　燦
                                         法  官　　　黃　合　文
右  正  本  證  明  與  原  本  無  異
　　　　　　　　　　　　　　　　　　　　 法院書記官　王  福  瀛
中　　華　　民　　國　　九十一　　　年　　　八　　　　月　　二十九　　　日
